臺灣臺南地方法院臺南簡易庭民事判決
110年度南簡字第1148號
原      告  吳財明  
被      告  劉政宗  
上列當事人間請求侵權行為損害賠償(交通)事件，原告就本院11
0年度交簡字第1703號過失傷害案件提起刑事附帶民事訴訟，經
本院刑事庭裁定(110年度交簡附民字第146號)移送前來，經本院
於民國111年2月23日言詞辯論終結，判決如下：
    主  文
被告應給付原告新臺幣壹萬柒仟貳佰零柒元，及自民國110年6月
16日起至清償日止，按年息百分之5計算之利息。
原告其餘之訴駁回。
訴訟費用新臺幣壹仟元，新臺幣柒佰元由被告負擔，餘由原告負
擔。
本判決原告勝訴部分得假執行。 
    事實及理由
一、原告起訴主張：
(一)被告於民國109年8月18日下午2時50分許，駕駛車牌號碼000
    -00自用小客車(下稱系爭自小客車)，沿臺南市東區裕英街
    由西往東方向行駛，途經該路段與裕和三街之交岔路口時，
    原應注意路面「慢」字，用以警告車輛駕駛人前面路況變遷
    ，應減速慢行。而依當時天候晴朗、日間自然光線、市區道
    路柏油路面乾燥無缺陷、道路無障礙物、視距良好，並無任
    何不能注意之情形，竟疏未注意察覺，貿然駛入該路口，適
    原告騎乘車牌號碼000-0000普通重型機車(下稱系爭機車)，
    沿裕和三街由北往南方向行駛至此，2車遂於前揭處發生碰
    撞，致原告受有下背痛、雙下肢擦挫傷(右膝撕裂傷、左小
    腿擦傷、左足小拇指擦傷、左踝擦傷)之傷害(下稱系爭傷害
    )。原告因本件車禍受有前開傷害，核與被告之過失間，具
    相當因果關係，爰依侵權行為法律關係提起本件訴訟，請求
    被告賠償下列損害：①醫療用品新臺幣(下同)1,620元。②醫
    療車資165元。③看護費用4,800元。④醫療費用7,210元。⑤機
    車修理費用13,665元。⑥不能工作損失116,258元。⑦精神慰
    撫金30,000元。
(二)並聲明：被告應給付原告175,338元，及自刑事附帶民事起
    訴狀繕本送達翌日即110年6月16日起至清償日止，按週年利
    率百分之5計算之利息。
二、被告則以：對於原告主張上開侵權行為事實及醫療用品費用
    、醫療車資、看護費用、骨科診所醫療費用1,000元部分及
    每月薪資數額均不爭執；然認建宏中醫之醫療費用6,210元
    部分，並無醫囑，故有所爭執；再就不能工作期間長達2個
    月有爭執；關於車損部分，請依法判決，另認精神慰撫金過
    高。並聲明：請求駁回原告之訴。
三、兩造不爭執事項：
(一)被告於109年8月18日下午2時50分許，駕駛系爭自小客車，
    沿臺南市東區裕英街由西往東方向行駛，途經該路段與裕和
    三街之交岔路口時，原應注意路面「慢」字，用以警告車輛
    駕駛人前面路況變遷，應減速慢行。而依當時天候晴朗、日
    間自然光線、市區道路柏油路面乾燥無缺陷、道路無障礙物
    、視距良好，並無任何不能注意之情形，竟疏未注意察覺，
    貿然駛入該路口，適原告騎乘系爭機車，沿裕和三街由北往
    南方向行駛至此，兩車不慎發生碰撞，致原告受有系爭傷害
    。
(二)被告上開過失行為，經檢察官提起公訴，經本院刑事庭審理
    以110年度交簡字第1703號判決本件被告犯過失傷害罪，處3
    ,000元，如易服勞役，以1,000元折算一日確定在案。
(三)原告因本件交通事故支出醫療用品費用1,620元、醫療車資1
    65元、看護費用4,800元、骨科診所之醫療費用1,000元。
(四)原告平均月薪58,129元。
四、得心證之理由：
(一)按因故意或過失，不法侵害他人之權利者，負損害賠償責任
    ；汽車、機車或其他非依軌道行駛之動力車輛，在使用中加
    損害於他人者，駕駛人應賠償因此所生之損害，此民法第18
    4條第1項前段、第191條之2前段分別定有明文。又按汽車行
    駛時，駕駛人應注意車前狀況，並隨時採取必要之安全措施
    ；行車速度，依速限標誌或標線之規定，無速限標誌或標線
    者，應依減速慢行之標誌、標線或號誌指示行駛；「慢」字
    ，用以警告車輛駕駛人前面路況變遷，應減速慢行，道路交
    通安全規則第94條第3項前段、第93條第1項第3款及道路交
    通標誌標線號誌設置規則第163條第1項分別定有明文。被告
    駕車行經前揭路段時，自應注意上開規定並確實遵守之，且
    依當時狀況及被告之智識能力均無不能注意之情形，竟疏未
    注意，而貿然前行駛入該路口，以致肇事致原告受有前揭傷
    害，其行為顯有過失甚明。此台南市警察局第一分局道路交
    通事故調查報告表之初判分析研判，亦同此見，此有道路交
    通事故調查報告表1紙附卷可查(見警訊筆錄第39頁)。是以
    ，被告上揭過失行為與原告所受系爭傷害結果間，亦具有相
    當因果關係，則被告應負侵權行為損害賠償責任，足以認定
    。
(二)再按不法侵害他人之身體或健康者，對於被害人因此喪失或
    減少勞動能力或增加生活上之需要時，應負損害賠償責任；
    不法侵害他人之身體、健康、名譽、自由、信用、隱私、貞
    操，或不法侵害其他人格法益而情節重大者，被害人雖非財
    產上之損害，亦得請求賠償相當之金額，此民法第193條第1
    項、第195條第1項前段分別定有明文。茲就原告請求之項目
    及金額，核列如下：
 1、醫療用品、醫療車資、看護費用部分：
　　原告主張因本件車禍事故支出醫療用品費用、車資及看護費
    用，總計6,585元【計算式：醫療用品1,620元+醫療車資165
    元+看護費用4,800元=6,585元】，業據其提出高雄榮民總醫
    院台南分院診斷證明書、計程車乘車證明、美德耐電子發票
    等件為證(見卷一第9、11頁)，復為被告所不爭執，自應准
    許。
 2、醫療費用：
  ①原告主張因本件車禍事故，分別於民麗骨科診所、永泰診所
    及康健復健科診所就診，支出醫療費用合計1,000元(300元+
    300元+400元)，並提出診所收據為憑(見卷一第17-19、20-2
    1、23-27頁)，此部分為被告所不爭執，自應准許。
  ②原告復主張因本件車禍事故受傷，於建宏中醫就診，支出醫
    療費用6,210元，並提出該中醫診所之費用明細收據及診斷
    證明書在卷可參(見卷一第12-15頁)，觀諸該診所之診斷證
    明書記載：「病名：挫傷(背部、腰部、尾骨)」(見卷一第1
    5頁)，核與本件事故發生日，原告於高雄榮民總醫院台南分
    院(下稱高雄榮總醫院)急診所開立之診斷證明傷勢相符；且
    其於該診所之就診期間為109年8月22日起至109年10月17日
    ，為本件事故發生後，時間亦與本件事故相近，自應認此部
    分費用為治療其因本件車禍所受傷害之醫療上必要費用，應
    予准許。
 3、機車修理費用：
　  依民法第196條請求賠償物被毀損所減少之價額，得以修復
    費用為估定之標準，但以必要者為限，如修理材料以新品換
    舊品，應予折舊，亦有最高法院77年度第9次民事庭會議決
    議可資參考。查原告主張系爭機車因本件車禍事故造成損害
    ，支出修理零件費用13,665元，有估價單可稽(見卷一第29
    頁)，自堪信為真實。原告所花費之修復費用，既係以新零
    件更換損壞之舊零件，則原告以修理費作為損害賠償之依據
    時，自應將零件折舊部分予以扣除，始為合理。而系爭機車
    為102年7月出廠，有系爭機車行車執照附卷可佐(見臺南市
    政府警察局第一分局南市警一偵字第1100074572號卷第81頁
    )，迄本件車禍發生時即109年8月18日，已使用逾7年。依
    行政院所頒固定資產耐用年數表及固定資產折舊率之規定，
    原告所騎乘普通重型機車耐用年數為3年，故系爭機車已逾
    耐用年數4年以上，應認無殘值。則原告請求被告賠償之修
    理費，於法無據，應予駁回。
 4、不能工作損失：
    原告主張因本件事故，長達2個月無法工作(見卷三第28頁)
    。惟查，原告傷勢為下背痛、雙下肢擦挫傷(右膝撕裂傷、
    左小腿擦傷、左足小拇指擦傷、左踝擦傷)等傷害，經本院
    函詢高雄榮總醫院，其函覆：「(一)下背痛問題，可能是因
    為L1壓迫性骨折造成，建議使用背架及至神經外科門診追蹤
    ，但該病患無回診紀錄，故無法提供應休養多久及後續治療
    ，這應由神經外科醫師評估。(二)雙下肢的擦挫傷，通常休
    養一周即可」(卷三第49頁)。復經本院就原告下背痛部分，
    再函詢高雄榮總醫院，其函覆：「原告僅於110年12月2日至
    本院門診追蹤，僅自述下背酸痛，後無回診紀錄，故無法提
    供實際休養養多久」(卷三第77頁)，再審酌該院111年2月8
    日高總南醫字第1111000525號函附之原告門診追蹤病歷記載
    ：「處置意見：原告於109年8月18日由急診入院，於109年8
    月21日出院。返家後需背架使用，於110年12月2日門診追蹤
    ，因傷勢復原仍可正常工作，無須延續治療。」之情形(卷
    三第79頁)，依其傷勢觀之，原告主張因該傷勢須休養1週無
    法工作等情應為可採。又原告每月平均薪資為58,129元，為
    被告不爭執。基上，原告不能工作期間為1週，以薪資每月5
    8,129元計算之，故原告所受不能工作之損失為13,563元【
    計算式：58,129元307=13,563元，元以下四捨五入】。原
    告逾此範圍之請求，應無理由，予以駁回。
 5、精神慰撫金：
　　按人之身體、健康固為無價，然慰撫金之賠償既以人格權遭
    遇侵害，精神上受有痛苦，則其核給之標準固與財產上損害
    之計算不同，然非不可斟酌雙方身分、資力與加害程度，及
    其他各種情形定之。又非財產上損害之慰撫金數額，究竟若
    干為適當，應斟酌兩造身分、地位、經濟狀況、加害程度及
    其他各種情形，俾為審判之依據(最高法院86年度台上字第5
    11號、第3537號判決意旨參照)。本件原告因被告過失傷害
    之行為，致其受有系爭傷害，其精神上自有痛苦，是其請求
    精神慰撫金，洵屬有據。本院審酌原告已婚，育有3名子女
    ，目前從事保全工作；被告大學畢業，已婚，育有一名未成
    年子女，有兩造自陳在卷(見卷三第90頁)，並經本院依職權
    調取兩造之稅務電子閘門財產所得調件明細表在卷可稽(見
    卷三第93-112頁)。本院審酌兩造身分、資歷及原告所受之
    傷害程度等情，認原告請求精神慰撫金30,000元，誠屬合理
    ，應予准許。
 6、綜上，原告得依侵權行為損害賠償之規定得請求金額為57,3
    58元【計算式：醫療用品1,620元+醫療車資165元+看護費用
    4,800元+醫療費用7,210元+不能工作損失13,563元+精神慰
    撫金30,000元=57,358元】。
(三)按損害之發生或擴大，被害人或其代理人或使用人與有過失
    者，法院得減輕賠償金額，或免除之，為民法第217條第1項
    及第3項所明定；其立法目的在於平衡被害人與加害人之賠
    償責任，即於被害人本身，或其代理人或使用人對於損害之
    發生或擴大與有過失時，由法院斟酌情形，減輕或免除加害
    人之賠償金額，以免失諸過苛。因之不論加害人之行為係故
    意或過失，僅須被害人或其代理人或使用人就損害之發生或
    擴大，有應負責之事由，不問其係出於故意或過失，基於衡
    平原則及誠實信用原則，即有該法條所定過失相抵原則之適
    用(最高法院93年度臺上字第1899號判決參照)。被告駕駛系
    爭自小客車，未注意車前狀況、未減速慢行即貿然直行，而
    原告騎乘系爭機車，亦有未隨時注意車前狀況、未讓幹線道
    車先行之過失，本院審酌兩造之注意義務及過失程度，認被
    告就本件事故之發生，應負擔百分之30過失責任，而原告應
    負擔百分之70之過失責任，自應依此過失責任比例減輕被告
    之賠償責任，故原告得請求被告賠償之金額應為17,207元【
    計算式：57,358元30%=17,207元，元以下四捨五入】。原
    告逾此範圍之請求，尚屬無據。
五、綜上所述，原告本於侵權行為損害賠償之法律關係，請求被
    告給付17,207元及其法定遲延利息，為有理由，應予准許；
    逾此範圍之請求，核屬無據，應予駁回。
六、本件係依民事訴訟法第427條第1項規定適用簡易訴訟程序所
    為被告部分敗訴之判決，依同法第389條第1項第3款規定，
    原告勝訴部分應依職權宣告假執行。
七、本件判決基礎已臻明確，兩造其餘之攻擊防禦方法及訴訟資
    料經本院斟酌後，核與判決結果不生影響，爰不逐一論述，
    併此敘明。
八、末按各當事人一部勝訴、一部敗訴者，其訴訟費用，由法院
    酌量情形，命兩造以比例分擔或命一造負擔，或命兩造各自
    負擔其支出之訴訟費用；法院為終局裁判時，應依職權為訴
    訟費用之裁判，民事訴訟法第79條、第87條第1項分別定有
    明文。經核本件訴訟費用為1,000元(即第一審裁判費)，而
    原告之請求一部有理由、一部無理由，爰確定訴訟費用之負
    擔如主文第3項所示。
九、據上論結，本件原告之訴為一部有理由、一部無理由，判決
    如主文。
中　　華　　民　　國　　111 　年　　3 　　月　　3 　　日
                  臺灣臺南地方法院臺南簡易庭
                                法  官  田玉芬
以上正本係照原本作成。
如不服本判決，應於送達後20日內，向本院提出上訴狀並表明上
訴理由，如於本判決宣示後送達前提起上訴者，應於判決送達後
20日內補提上訴理由書（須附繕本）。
中　　華　　民　　國　　111 　年　　3 　　月　　8 　　日
                                書記官  林彥汝